【裁判字號】    99,易,798
【裁判日期】    990622
【裁判案由】    詐欺
【裁判全文】
臺灣高雄地方法院刑事判決               99年度易字第798號
公  訴  人  臺灣高雄地方法院檢察署檢察官
被      告  甲○○
輔  佐  人
即被告胞兄  乙○○
上列被告因詐欺案件，經檢察官提起公訴（98年度偵字第12125
號），本院判決如下：
    主  文
甲○○犯詐欺取財罪，處拘役伍拾日，如易科罰金，以新臺幣壹
仟元折算壹日。
    事  實
一、甲○○明知自己欠缺出售PSP 中古遊戲機之真意，竟意圖為
    自己不法之所有，於民國97年12月18日前某日，利用電腦設
    備連結網際網路至拍賣網站，以「ssuucckk」帳號刊登出售
    SONY PSP中古遊戲機之不實交易訊息，並提供其申辦之華南
    商業銀行大里分行帳號000000000000號帳戶（下稱前開帳戶
    ）及0000000000號行動電話號碼，供有意購買之人匯款、聯
    絡使用，另又分別使用「suck」、「f0000000」帳號，不實
    給予「ssuucckk」帳號使用者交易信用優良之評價，俾取信
    不知情之瀏覽者。適有居住在高雄縣大寮鄉○○○路169 巷
    3 號之丁○○，於97年12月18日19時30分許稍前，瀏覽前開
    拍賣訊息並撥打0000000000號行動電話號碼與甲○○聯繫後
    ，誤認甲○○確有出售SONY PSP中古遊戲機之意願且交易信
    用良好，陷於錯誤，而以新臺幣（下同）3,500 元之代價下
    標購買，且旋依甲○○指示，於同日19時30分許，匯款3,50
    0 元入前開帳戶，而甲○○也即親自提領該款項。嗣丁○○
    因久候商品無著，且自97年12月22日起一連數日撥打000000
    0000號行動電話號碼，俱無從聯絡上甲○○，另先後於97年
    12月23、25日，在拍賣網站留言催促甲○○儘速交寄商品也
    均未獲置理，驚覺有異，始報警循線查悉全情。
二、案經高雄縣政府警察局林園分局報請臺灣高雄地方法院檢察
    署檢察官偵查起訴。
    理  由
壹、證據能力方面
    按被告以外之人於審判外之陳述，雖不符刑事訴訟法第159
    條之1 至第159 條之4 之規定，而經當事人於審判程序同意
    作為證據，法院審酌該言詞陳述或書面陳述作成時之情況，
    認為適當者，亦得為證據。當事人、代理人或辯護人於法院
    調查時知有第159 條第1 項不得為證據之情形，而未於言詞
    辯論終結前聲明異議者，視為有前項之同意，同法第159 條
    之5 第1 項、第2 項分別定有明文。立法意旨在於傳聞證據
    未經當事人（尤指被告，下同）之反對詰問予以核實，原則
    上先予排除，惟若當事人已放棄反對詰問權，於審判程序中
    表明同意該等傳聞證據可作為證據，基於尊重當事人對傳聞
    證據之處分權，及證據資料愈豐富，愈有助於真實發見之理
    念，且強化言詞辯論主義，使訴訟程序得以順暢進行，前開
    傳聞證據亦均具有證據能力。查本案據以認定被告犯罪事實
    之被告以外之人之言詞或書面陳述，被告、輔佐人及檢察官
    於本院言詞辯論終結前，俱未對該等陳述之證據能力聲明異
    議，而本院審酌該言詞陳述及書面陳述作成之情況，未見有
    何不適當之情形，故依前開規定，均得為證據。
貳、實體方面
一、訊據被告甲○○固坦認其曾於拍賣網站刊登拍賣PSP 中古遊
    戲機之訊息，嗣又親自提領被害人丁○○匯入前開帳戶之款
    項等情，惟矢口否認有何詐欺取財之犯行，辯稱：我實際上
    確有出售PSP 中古遊戲機之真意，也有商品可以交付予買家
    丁○○，但因記憶力不佳，忘記將商品如期寄出，才遭誤認
    為詐騙云云（本院審易字卷第13頁、本院易字卷第18頁）。
    經查：
  (一)被告於97年12月18日前某日，利用電腦設備連結網際網路至
    拍賣網站，以「ssuucckk」帳號刊登拍賣SONY PSP中古遊戲
    機之訊息，並提供其申辦之前開帳戶及0000000000號行動電
    話號碼，供有意購買之人匯款、聯絡使用，而丁○○於97年
    12月18日19時30分許稍前瀏覽該訊息，並撥打被告所申辦之
    0000000000號行動電話號碼與被告聯繫後，以3,500 元之代
    價下標購買，且旋於同日19時30分許，匯款3,500 元入被告
    申辦之前開帳戶，惟被告雖已將前開帳戶內之款項領出，卻
    遲遲未交寄商品各情，為被告所不爭執（本院審易字卷第14
    頁），且經證人丁○○證述明確（偵卷第38-40 頁、本院易
    字卷19-20 頁），並有「ssuucckk」帳號拍賣網頁列印資料
    （偵卷第44-46 頁）、丁○○郵政存簿儲金簿影本（偵卷第
    8-9 頁）、南頻電信股份有限公司99年5 月17日函暨附0000
    000000號行動電話號碼申請書（本院易字卷第9-10頁）、華
    南商業銀行大里分行98年1 月13日華里存字第8 號函暨附前
    開帳戶存款往來明細表、客戶資料、印鑑資料影本（偵卷第
    10-1 2頁）在卷足稽，固均堪認定。
  (二)被告雖否認詐欺犯行。惟查被告於偵查中原係辯稱誤將商品
    寄予居住在臺北之王姓買家（偵卷第31頁），迄至本院方改
    以首開情詞置辯，前後所辯已明顯不一，真實性自有可疑。
    再者，前開帳戶存款往來明細（偵卷第10之1 頁）、「ssuu
    cckk」帳號拍賣網頁列印資料（偵卷第45頁）分別顯示：被
    告提領前開帳戶內款項之日期，亦為97年12月18日，及丁○
    ○迭於97年12月23、25日，在紀錄有本筆交易之拍賣網站上
    ，留言催促被告儘快交寄商品各情。被告既知於交易成立後
    ，旋即查詢前開帳戶確認有無款項匯入並加以提領，顯見被
    告對於本筆交易甚為重視，豈有於提領款項後，即遺忘該筆
    交易致疏未將商品寄出之理？遑論本筆交易之內容及丁○○
    歷次催寄商品留言，俱只需透過網路即可輕易查詢，自堪認
    被告關於疏失漏未交寄商品等所辯，係屬子虛。復次，證人
    丁○○於本院審理中另證稱：我除了在匯款前曾致電被告外
    ，匯款後，我也立刻撥打電話向被告表明已匯款並告知送貨
    地址，被告在電話中表示商品可以正常出貨，但我等了約一
    週還是沒有收到商品，而我試著再行撥打被告之0000000000
    號行動電話號碼，已無法連絡上被告等語（本院易字卷第20
    頁），則由被告於接獲電話告知送貨地址並收取貨款近週後
    ，猶未交寄商品，且於該段期間中，刻意斷絕丁○○與自己
    之聯繫管道各節，若謂被告具有交付商品之真意，熟能置信
    ？
  (三)前開「ssuucckk」帳號拍賣網頁列印資料（偵卷第44-46 頁
    ）另明確載記：「suck」及「f0000000」帳號之使用者，俱
    曾向「ssuucckk」帳號使用者購物，且均認「ssuucckk」帳
    號使用者交易信用良好而給予優良評價，惟「suck」、「f0
    000000」等帳號使用者所登錄之行動電話號碼，既同為0000
    000000號（偵字卷第21、22頁參照），顯見「suck」及「f0
    000000」帳號亦係被告所使用，衡以一般人斷無與自己進行
    交易必要之常情，自足認被告使用「ssuucckk」帳號刊登拍
    賣SONY PSP中古遊戲機訊息之際，乃刻意另行使用「suck」
    、「f0000000」帳號，不實給予「ssuucckk」帳號使用者交
    易信用優良之評價，俾取信不知情之瀏覽者甚明。再參諸本
    院前所認明：被告原得透過網路輕易查詢本筆交易之內容及
    丁○○歷次催寄商品留言，並曾親自接獲丁○○致電告知寄
    送地址，卻在收取貨款近週後，猶未交寄商品，且又刻意斷
    絕丁○○與自己之聯繫管道各情，則被告顯非事後因疏失致
    漏寄商品或錯寄送貨地址，而係早自刊登出售SONY PSP中古
    遊戲機訊息之時起，即欠缺交寄商品之真意，至為灼然。
  (四)末詐欺罪係即成犯，凡行為人本於不法所有意圖，在欠缺交
    付商品真意下，施用詐術佯稱有商品待售，並進而向買方收
    取價金，即成立詐欺取財既遂罪，縱行為人事後提出佯欲交
    易之商品，甚或有意返還詐得之價金，均無解於罪名之成立
    ，是以被告雖當庭提出乙只SONY PSP中古遊戲機（該遊戲機
    照片及外包裝影本參見本院審易字卷第17-18 頁），並表明
    欲賠償丁○○，惟均無礙被告詐欺犯行之成立，併予指明。
  (五)綜上，本案事證明確，被告犯行堪以認定，應依法論科。
二、核被告所為，係犯刑法第339 條第1 項之詐欺取財罪。本院
    審酌被告不思循正當途徑賺取財富，竟以刊登不實交易訊息
    之手法詐騙財物，誠屬不該；再者，其於偵審程序中，未稍
    具悔意而一再飾詞否認犯行，犯後態度難認良好。惟念被告
    教育程度僅為國中畢業，且因學習能力不佳等故而領有輕度
    智能障礙手冊（偵字卷第13頁參照），思慮難免不周；又被
    告本案犯行之行詐所得是為3,500 元，數額尚非甚鉅，且其
    於本院安排之調解期日中，陳明願賠償丁○○7,000 元，惟
    因丁○○之代理人堅持6 萬元之和解金致未達成和解（本院
    審易字卷第26頁參照）等一切情狀，爰量處如主文所示之刑
    ，並諭知以1,000 元折算1 日之易科罰金折算標準。
據上論結，應依刑事訴訟法第299 條第1 項前段，刑法第339 條
第1 項、第41條第1 項前段，刑法施行法第1 條之1 ，判決如主
文。
本案經檢察官丙○○到庭執行職務。
中    華    民    國    99    年    6     月    22    日
                  刑事第十一庭  審判長法  官  黃三友
                                      法  官  陳億芳
                                      法  官  莊珮吟
以上正本證明與原本無異。
如不服本判決應於收受判決後10日內向本院提出上訴書狀，並應
敘述具體理由。其未敘述上訴理由者，應於上訴期間屆滿後20日
內向本院補提理由書(均須按他造當事人之人數附繕本)「切勿逕
送上級法院」。
中    華    民    國    99    年    6     月    22    日
                                      書記官  鍾淑美
◎附錄本案所犯法條：
《刑法第339 條第1 項》
意圖為自己或第三人不法之所有，以詐術使人將本人或第三人之
物交付者，處5 年以下有期徒刑、拘役或科或併科1,000 元以下
罰金。
《刑法施行法第1 條之1 》
中華民國94年1 月7 日刑法修正施行後，刑法分則編所定罰金之
貨幣單位為新臺幣。
94年1 月7 日刑法修正時，刑法分則編未修正之條文定有罰金者
，自94年1 月7 日刑法修正施行後，就其所定數額提高為30倍。
但72年6 月26日至94年1 月7 日新增或修正之條文，就其所定數
額提高為3 倍。

司法院資訊處製作；財團法人民間司法改革基金會備份。
